【裁判字號】    99,訴,653
【裁判日期】    990812
【裁判案由】    違反台灣地區與大陸地區人民關係條例
【裁判全文】
臺灣屏東地方法院刑事判決               99年度訴字第653號
公  訴  人  臺灣屏東地方法院檢察署檢察官
被      告  丁○○
            甲○○
            丙○○
            乙○○
上列被告等因違反臺灣地區與大陸地區人民關係條例案件，經檢
察官提起公訴（98年度偵字第6556號、99年度偵緝字第121 號）
，被告等就被訴事實為有罪之陳述，本院合議庭裁定由受命法官
獨進行簡式審判程序，判決如下：
    主  文
丁○○共同連續違反不得使大陸地區人民非法進入臺灣地區之規
定，處有期徒刑壹年捌月，減為有期徒刑拾月。
甲○○共同違反不得使大陸地區人民非法進入臺灣地區之規定，
處有期徒刑肆月，減為有期徒刑貳月，如易科罰金，以銀元佰
元即新臺幣玖佰元折算壹日。
丙○○共同違反不得使大陸地區人民非法進入臺灣地區之規定，
處有期徒刑肆月，減為有期徒刑貳月，如易科罰金，以銀元佰
元即新臺幣玖佰元折算壹日。
乙○○共同違反不得使大陸地區人民非法進入臺灣地區之規定，
處有期徒刑肆月，減為有期徒刑貳月，如易科罰金，以銀元佰
元即新臺幣玖佰元折算壹日。
    事  實  
一、丁○○為臺灣地區人民，明知劉蘭珍、李敏、嚴甘伶、林建
    妃、王仕明、林玉珠及張愛珍（均由臺灣屏東地方法院檢察
    署另行發佈通緝）、趙秋英（另由檢察官為職權不起訴處分
    ）均為大陸地區人民，非經主管機關許可，不得進入臺灣地
    區，且丁○○與大陸地區人民黃團莊、徐明珠，簡建長（已
    死亡，經檢察官另為不起訴處分確定）與大陸人民劉蘭珍、
    甲○○（丁○○前配偶）與大陸人民李敏、丙○○（丁○○
    二子）與大陸人民嚴甘伶、潘明信（已死亡，另經檢察官為
    不起訴處分確定）與大陸人民趙秋英、乙○○與大陸人民林
    建妃、蔡怡君（另由臺灣屏東地方法院檢察署發佈通緝）與
    大陸人民王仕明、潘政斌（檢察官另以98年度偵字第2943號
    聲請簡易判決處刑）與大陸人民林玉珠（另由臺灣屏東地方
    法院檢察署發佈通緝）及陳順秤（檢察官另以98年度偵字第
    2772號聲請簡易判決處刑）與大陸人民張愛珍（另由臺灣屏
    東地方法院檢察署發佈通緝）間均無結婚之真意，竟分別與
    簡建長、甲○○、丙○○、潘明信、乙○○、蔡怡君、潘政
    斌及陳順秤共同基於使大陸地區人民非法進入臺灣地區及共
    同行使使公務員登載不實事項於職務上所載公文書之概括犯
    意聯絡，由丁○○先後於民國91年間，偕同上開臺灣地區居
    民搭乘同一班機前往大陸地區，透過真實姓名年籍資料不詳
    之大陸人士介紹大陸人民黃團莊、劉蘭珍、李敏、嚴甘伶、
    趙秋英、林建妃、林玉珠及張愛珍等人與簡建長、甲○○、
    丙○○、潘明信、乙○○、蔡怡君、潘政斌及陳順秤認識，
    並分別以提供大陸免費來回機票、食宿招待及新臺幣（以下
    同）4 至5 萬元不等之代價徵得簡建長、甲○○、丙○○、
    潘明信、乙○○、蔡怡君、潘政斌及陳順秤之同意，以下列
    之方式，前往大陸辦理假結婚：
(一)、丁○○於90年12月28日在大陸地區福建省福州市公證處辦理
    與大陸地區女子黃團莊虛偽之結婚登記，取得該市公證處簽
    發之結婚證明書（2001榕公證內民字第10161 號）；丁○○
    返臺後，於91年1 月25日持前開文件前往財團法人海峽交流
    基金會（以下簡稱海基會）取得驗證證明書（91南核字第01
    2964號）。丁○○及大陸女子黃團莊均明知前開婚姻因欠缺
    結婚真意，依法為無效之婚姻，仍共同基於使公務員登載不
    實事項於職務上所掌公文書之概括犯意聯絡，由丁○○於91
    年1 月28日持前述結婚證明書及海基會驗證證明書等文件，
    至屏東縣屏東市戶政事務所申請辦理結婚登記，致使該管公
    務員為形式審查後，即將丁○○及黃團莊結婚之不實事項登
    載於職務上所掌之公文書，足以生損害於戶政機關對戶政管
    理之正確性；丁○○復於91年1 月28日至屏東縣警察局屏東
    分局建國派出所填具大陸地區人民進入臺灣地區保證書，致
    使該派出所警員王世輝誤將丁○○與黃團莊係夫妻關係之不
    實事項，登載於前開保證書之對保或證明機關（構）簽註意
    見欄內。丁○○復於91年1 月30日委請不知實情之旅行社至
    內政部警政署入出境管理局（以下簡稱境管局，現改名為內
    政部入出國及移民署）填具大陸地區人民進入臺灣地區旅行
    證申請書，連同結婚證明書、海基會驗證證明書暨上開公務
    員登載不實之戶籍謄本、大陸地區人民進入臺灣地區保證書
    ，併交付境管局之承辦人員而行使之，以配偶來臺探親之名
    義，向境管局申請大陸地區人民黃團莊來臺之許可，經境管
    局之承辦人員為實質審查後，誤將丁○○及大陸女子黃團莊
    「90年12月28日結婚」之不實事項登載於上開「大陸地區人
    民進入臺灣地區旅行證申請書」，並據以發給大陸女子黃團
    莊中華民國臺灣地區旅行證1 枚，使大陸女子黃團莊得以形
    式上合法之探親名義，並於91年4 月4 日持用上開旅行證非
    法進入臺灣地區。而大陸女子黃團莊進入臺灣地區後，於95
    年8 月1 日因逾期停留及行方不明為台北縣政府警察局海山
    分局江翠派出所，於台北縣板橋市○○路與松江路路口臨檢
    查獲，並於95年8 月11日遣返出境。
(二)、丁○○與黃團莊離婚後再於94年1 月31日在大陸地區湖北省
    公證處辦理與大陸地區女子徐明珠虛偽之結婚登記，取得該
    省公證處簽發之結婚證明書（2005鄂證字第04265 號）；返
    臺後，於94年3 月24日持前開文件前往海基會取得驗證證明
    書（94南核字第0174 57 號）。丁○○及大陸女子徐明珠均
    明知前開婚姻因欠缺結婚真意，依法為無效之婚姻，仍共同
    基於使公務員登載不實事項於職務上所掌公文書之概括犯意
    聯絡，由丁○○於94年4 月26日持前述結婚證明書及海基會
    驗證證明書等文件，至高雄縣警察局林園分局中庄派出所填
    具大陸地區人民進入臺灣地區保證書，使該派出所警員林志
    誠實質審查後，誤將丁○○所稱其與大陸女子徐明珠係夫妻
    關係之不實事項，登載於前開保證書之對保或證明機關（構
    ）簽註意見欄內。丁○○復於94年4 月29日委請不知實情之
    旅行社至內政部警政署入出境管理局填具大陸地區人民進入
    臺灣地區旅行證申請書，連同結婚證明書、海基會驗證證明
    書、大陸地區人民進入臺灣地區保證書，併交付境管局之承
    辦人員而行使之，以配偶來臺探親之名義，向境管局申請大
    陸地區人民徐明珠來臺之許可，經境管局之承辦人員為實質
    審查後發覺有異，而不准予核發大陸女子徐明珠中華民國臺
    灣地區旅行證，使大陸女子徐明珠不得入境來台。
(三)、丁○○於90年12月間，居間慫恿簡建長赴大陸地區辦理虛偽
    結婚，經簡建長允諾後，遂由丁○○安排下，於90年12月25
    日與大陸地區女子劉蘭珍在大陸福建省福州市公證處辦理公
    證結婚，取得該市公證處核發之結婚證明書（字號為：2001
    榕公證內民字第10070 號）；嗣簡建長返臺後，於91 年1月
    22日持前開文件前往海基會取得驗證證明書（91南核字第
    0124 45 號）。簡建長明知前開婚姻欠缺結婚真意，依法為
    無效之婚姻，仍共同基於使公務員登載不實事項於職務上所
    掌公文書之概括犯意聯絡，由簡建長於91年1 月22日持前述
    結婚證明書及海基會驗證證明書等文件，至屏東縣屏東市戶
    政事務所申請辦理結婚登記，致使該管公務員為形式審查後
    ，即將簡建長與劉蘭珍結婚之不實事項登載於職務上所掌之
    公文書，足以生損害於戶政機關對戶政管理之正確性。簡建
    長復於91年1 月24日至屏東縣警察局屏東分局公館派出所填
    具大陸地區人民進入臺灣地區保證書，致使該派出所警員林
    進宗實質審查，誤將簡建長所稱其與劉蘭珍係夫妻關係之不
    實事項，登載於上開保證書之對保或證明機關（構）簽註意
    見欄內。簡建長又於91年1 月28日至境管局填具大陸地區人
    民進入臺灣地區旅行證申請書，連同結婚證明書、海基會驗
    證證明書暨上開公務員登載不實之戶籍謄本、大陸地區人民
    進入臺灣地區保證書，併交付境管局之承辦人員而行使之，
    以配偶來臺探親之名義，向境管局申請大陸地區人民劉蘭珍
    來臺之許可，經境管局之承辦人員為實質審查後，誤將簡建
    長與劉蘭珍「90年12月25日結婚」之不實事項登載於上開「
    大陸地區人民進入臺灣地區旅行證申請書」，並據以發給大
    陸女子劉蘭珍中華民國臺灣地區旅行證1 枚，使大陸地區人
    劉蘭珍得以形式上合法之探親名義，於91年3 月25日持用上
    開旅行證從高雄小港機場非法進入臺灣地區。
(四)、丁○○於91年4 月間，居間慫恿甲○○赴大陸地區辦理虛偽
    結婚，並約定事成後以7 萬元為報酬，經甲○○允諾後，即
    由丁○○於91年4 月7 日偕同搭機前往大陸福建省福州市，
    甲○○遂於91年5 月10日與大陸地區男子李敏在大陸福建省
    尤溪縣公證處辦理公證結婚，取得該縣公證處核發之結婚證
    明書（字號為：2002尤證字第131 號）；嗣甲○○返臺後，
    於91年6 月3 日持前開文件前往海基會取得驗證證明書（91
    南核字第032082號）。甲○○明知前開婚姻欠缺結婚真意，
    依法為無效之婚姻，仍共同基於使公務員登載不實事項於職
    務上所掌公文書之概括犯意聯絡，由甲○○於91年6 月3 日
    持前述結婚證明書及海基會驗證證明書等文件，至屏東縣屏
    東市戶政事務所申請辦理結婚登記，致使該管公務員為形式
    審查後，即將甲○○與李敏結婚之不實事項登載於職務上所
    掌之公文書，足以生損害於戶政機關對戶政管理之正確性。
    甲○○復於91年6 月13日至屏東縣警察局屏東分局麟洛分駐
    所填具大陸地區人民進入臺灣地區保證書，使該派出所警員
    莫中治實質審查後，誤將甲○○所稱其與李敏係夫妻關係之
    不實事項，登載於前開保證書之對保或證明機關簽註意見欄
    內。甲○○又於91年6 月20日至境管局填具大陸地區人民進
    入臺灣地區旅行證申請書，連同結婚證明書、海基會驗證證
    明書暨上開公務員登載不實之戶籍謄本、大陸地區人民進入
    臺灣地區保證書，併交付境管局之承辦人員而行使之，以配
    偶來臺探親之名義，向境管局申請大陸地區人民李敏來臺之
    許可，經境管局之承辦人員為實質審查後，誤將甲○○與李
    敏「91年5 月10日結婚」之不實事項登載於上開「大陸地區
    人民進入臺灣地區旅行證申請書」，並據以發給李敏中華民
    國臺灣地區旅行證1 枚，使大陸地區人民李敏得以形式上合
    法之探親名義，於91年11月30日持用上開旅行證從高雄小港
    機場非法進入臺灣地區。
(五)、丁○○於91年9 月間居間慫恿其子丙○○，以赴大陸地區旅
    遊順便辦理虛偽結婚為由，經丙○○向其父親丁○○允諾後
    ，即由丁○○安排乙○○、丙○○、潘明信及陳順秤等4 人
    於91年9 月7 日一同搭機前往大陸福建省福州市，丙○○即
    於91年9 月19日與大陸地區女子嚴甘伶在大陸廣西省壯族自
    治區南寧地區公證處辦理公證結婚，取得該地區公證處核發
    之結婚證明書（字號為：2002桂南地證字第3801號）；嗣丙
    ○○返臺後，於91年10月15日持前開文件前往海基會取得驗
    證證明書（91南核字第057058號）。丙○○明知前開婚姻欠
    缺結婚真意，依法為無效之婚姻，仍共同基於使公務員登載
    不實事項於職務上所掌公文書之概括犯意聯絡，由丙○○於
    91 年11 月5 日持前述結婚證明書及海基會驗證證明書等文
    件，至屏東縣屏東市戶政事務所申請辦理結婚登記，致使該
    管公務員為形式審查後，即將丙○○與嚴甘伶結婚之不實事
    項登載於職務上所掌之公文書，足以生損害於戶政機關對戶
    政管理之正確性。丙○○復於91年11月7 日至屏東縣警察局
    屏東分局崇蘭派出所填具大陸地區人民進入臺灣地區保證書
    ，致使該派出所警員陳正賢實質審查，誤將丙○○所稱其與
    嚴甘伶係夫妻關係之不實事項，登載於前開保證書之對保或
    證明機關（構）簽註意見欄內。丙○○又於91年11月13日至
    境管局填具大陸地區人民進入臺灣地區旅行證申請書，連同
    結婚證明書、海基會驗證證明書暨上開公務員登載不實之戶
    籍謄本、大陸地區人民進入臺灣地區保證書，併交付境管局
    之承辦人員而行使之，以配偶來臺探親之名義，向境管局申
    請大陸地區人民嚴甘伶來臺之許可，經境管局之承辦人員為
    實質審查後，誤將陳嫌與嚴甘伶「91年9 月19日結婚」之不
    實事項登載於上開「大陸地區人民進入臺灣地區旅行證申請
    書」，並據以發給嚴甘伶中華民國臺灣地區旅行證1 枚，使
    大陸地區人民嚴甘伶得以形式上合法之探親名義，於92年2
    月14 日 持用上開旅行證從桃園中正機場非法進入臺灣地區
    ，嚴甘伶於93年9 月6 日晚間10時30分，在高雄市○○區○
    ○路268 巷1 號商務旅館507 室，因從事性交易為高雄市政
    府警察局前鎮分局查獲，並於93年9 月10日遭強制出境。
(六)、丁○○於91年9 月間，居間慫恿潘明信赴大陸地區辦理虛偽
    結婚，經潘明信允諾後，即由丁○○偕同乙○○、丙○○、
    潘明信及陳順秤等4 人於91年9 月7 日一同搭機前往大陸福
    建省福州市，潘明信遂於91年9 月24日與大陸地區女子趙秋
    英在大陸福建省福州市公證處辦理公證結婚取得該市公證處
    核發之結婚證明書（字號為：2002榕公證內民字第8442號）
    ；嗣潘明信返臺後，於91年10月24日持前開文件前往海基會
    取得驗證證明書（91南核字第058967號）。潘明信明知前開
    婚姻欠缺結婚真意，依法為無效之婚姻，仍共同基於使公務
    員登載不實事項於職務上所掌公文書之概括犯意聯絡，由潘
    明信於91年11月22日持前述結婚證明書及海基會驗證證明書
    等文件，至屏東縣枋寮鄉戶政事務所申請辦理結婚登記，致
    使該管公務員為形式審查後，即將潘明信與趙秋英結婚之不
    實事項登載於職務上所掌之公文書，足以生損害於戶政機關
    對戶政管理之正確性；潘明信復於91年11月25日至屏東縣警
    察局枋寮分局建興派出所填具大陸地區人民進入臺灣地區保
    證書，致使該派出所警員林良鎮實質審查後，誤將潘明信所
    稱其與趙秋英係夫妻關係之不實事項，登載於前開保證書之
    對保或證明機關（構）簽註意見欄內。潘明信又於91年12月
    2 日，至境管局填具大陸地區人民進入臺灣地區旅行證申請
    書，連同結婚證明書、海基會驗證證明書暨上開公務員登載
    不實之戶籍謄本、大陸地區人民進入臺灣地區保證書，併交
    付境管局之承辦人員而行使之，以配偶來臺探親之名義，向
    境管局申請大陸地區人民趙秋英來臺之許可，經境管局之承
    辦人員為實質審查後，誤將潘明信與趙秋英「91年8 月24日
    結婚」之不實事項登載於上開「大陸地區人民進入臺灣地區
    旅行證申請書」，並據以發給趙秋英中華民國臺灣地區旅行
    證1 枚，使大陸地區人民趙秋英得以形式上合法之探親名義
    ，於92年1 月11日持用上開旅行證從高雄小港機場非法進入
    臺灣地區。
(七)、丁○○於91年9 月間居間慫恿乙○○赴大陸地區辦理虛偽結
    婚，經乙○○允諾後，即由丁○○偕同乙○○、丙○○、潘
    明信及陳順秤等4 人於91年9 月7 日一同搭機前往大陸福建
    省福州市，乙○○遂於91年9 月18日與大陸地區女子林建妃
    在大陸福建省福州市公證處辦理公證結婚，取得該市公證處
    核發之結婚證明書（字號為：2002榕公證內民字第8421號）
    ；嗣乙○○返臺後，於91年10月24日持前開文件前往海基會
    取得驗證證明書（91南核字第058966號）。乙○○明知前開
    婚姻欠缺結婚真意，依法為無效之婚姻，仍共同基於使公務
    員登載不實事項於職務上所掌公文書之概括犯意聯絡，由乙
    ○○於91年11月14日持前述結婚證明書及海基會驗證證明書
    等文件，至高雄縣大寮鄉戶政事務所申請辦理結婚登記，致
    使該管公務員為形式審查後，即將乙○○與林建妃結婚之不
    實事項登載於職務上所掌之公文書，足以生損害於戶政機關
    對戶政管理之正確性。乙○○復於91年11月18日至高雄縣警
    察局林園分局大寮分駐所填具大陸地區人民進入臺灣地區保
    證書，致使該分駐所警員曾國忠實質審查後，誤將乙○○所
    稱其與林建妃係夫妻關係之不實事項，登載於前開保證書之
    對保或證明機關（構）簽註意見欄內。乙○○又於91年11月
    25 日 前往境管局填具大陸地區人民進入臺灣地區旅行證申
    請書，連同結婚證明書、海基會驗證證明書暨上開公務員登
    載不實之戶籍謄本、大陸地區人民進入臺灣地區保證書，併
    交付境管局之承辦人員而行使之，以配偶來臺探親之名義，
    向境管局申請大陸地區人民林建妃來臺之許可，經境管局之
    承辦人員為實質審查後，誤將乙○○與林建妃「91年9 月18
    日結婚」之不實事項登載於上開「大陸地區人民進入臺灣地
    區旅行證申請書」，並據以發給林建妃中華民國臺灣地區旅
    行證1 枚，使大陸地區人民林建妃得以形式上合法之探親名
    義，於92年1 月11日持用上開旅行證從高雄小港機場非法進
    入臺灣地區。
(八)、丁○○於94年4 月間居間慫恿蔡怡君赴大陸地區辦理虛偽結
    婚，經蔡怡君允諾後，即由丁○○偕同蔡怡君於94年4 月15
    日前往大陸地區，並於94年4 月21日在大陸福建省寧德市公
    證處辦理與大陸地區人民王仕明虛偽之結婚登記，取得該市
    公證處簽發之結婚證明書（2005寧證字第89 4號）；蔡怡君
    返臺後，於94年5 月9 日持前開文件前往海基會）取得驗證
    證明書（94南核字第028961號）。蔡怡君及大陸男子王仕明
    均明知前開婚姻因欠缺結婚真意，依法為無效之婚姻，仍共
    同基於使公務員登載不實事項於職務上所掌公文書之概括犯
    意聯絡，由蔡怡君於94年4 月29日持前述結婚證明書及海基
    會驗證證明書等文件，至高雄縣警察局林園分局中庄派出所
    填具大陸地區人民進入臺灣地區保證書，致使該派出所警員
    林志誠實質審查後，誤將蔡怡君所稱其與大陸男子王仕明係
    夫妻關係之不實事項，登載於前開保證書之對保或證明機關
    （構）簽註意見欄內。蔡怡君復於94年5 月16日委請不知實
    情之旅行社，至境管局填具大陸地區人民進入臺灣地區旅行
    證申請書，連同結婚證明書、海基會驗證證明書、大陸地區
    人民進入臺灣地區保證書，併交付境管局之承辦人員而行使
    之，以配偶來臺探親之名義，向境管局申請大陸地區人民王
    仕明來臺之許可，經境管局之承辦人員為實質審查後發覺有
    異，而不准予核發大陸男子王仕明中華民國臺灣地區旅行證
    ，使大陸男子王仕明不得入境來台。
(九)、陳順秤基於使大陸地區人民非法進入臺灣地區及行使使公務
    員登載不實事項於職務上所掌公文書之概括犯意，透過與之
    有共同犯意聯絡之潘新定（已死亡，另以98年度偵字第6857
    號不起訴處分確定）轉介丁○○，由潘新定提議以免費至大
    陸地區旅遊及4 萬元為報酬，徵求陳順秤前往大陸地區虛偽
    結婚，陳順秤同意後即由與其有犯意聯絡之丁○○居間安排
    並交付4 萬元報酬，於91年9 月7 日前往大陸地區福建省福
    州市，於同年月24日在上開地點，與有意來臺工作而與渠2
    人就上開行使公務員登載不實事項於職務上所掌公文書有概
    括犯意聯絡之大陸地區女子張愛珍辦理結婚登記，取得該市
    公證處核發之結婚證明書後，旋與丁○○先後於同年10月24
    日持上開結婚證明書向海基會辦理驗證，同年11月26日持上
    開結婚證明書及海基會出具之驗證證明書轉往屏東縣枋寮鄉
    戶政事務所，填具結婚登記申請書辦理結婚登記，致該管公
    務員將陳順秤與張愛珍結婚之不實事項，登載於職務上所掌
    之戶籍登記公文書上，足生損害於戶政資料管理之正確性，
    進而於同日持上開戶籍謄本至屏東縣政府警察局枋寮分局建
    興派出所向承辦警員行使，並由陳順秤自任保證人而填具「
    大陸地區人民進入臺灣地區保證書」，以配偶名義為張愛珍
    辦理來臺探親申請，而由不知情之該所警員為其對保核章，
    旋由張愛珍委託不知情之代辦業者於同年12月2 日持該戶籍
    謄本，連同上開大陸地區結婚證明書、海基會認證證明、大
    陸地區人民進入臺灣地區保證書等文件，向境管局申請以探
    親名義入境臺灣地區而行使之，經該局實質審核後，誤發給
    張愛珍中華民國臺灣地區旅行證，使張愛珍得以於92年1 月
    11 日 非法入境臺灣地區，迄今行蹤不明。嗣為警訪查臺灣
    地區人民與大陸地區人民婚姻狀態因而查獲。
(十)、潘政斌基於使大陸地區人民非法進入臺灣地區及行使使公務
    員登載不實事項於職務上所掌公文書之概括犯意，透過與之
    有共同犯意聯絡之潘新定轉介丁○○，由潘新定提議以免費
    至大陸地區旅遊及3 萬元為報酬，徵求潘政斌前往大陸地區
    虛偽結婚，潘政斌同意後即由與其有犯意聯絡之丁○○居間
    安排並交付3 萬元報酬，並於91年10月6 日前往大陸地區福
    建省福州市，於同年月28日在該地，與有意來臺工作而與渠
    2 人就上開行使公務員登載不實事項於職務上所掌公文書有
    概括犯意聯絡之大陸地區女子林玉珠辦理結婚登記，取得該
    市公證處核發之結婚證明書後，旋與丁○○先後於同年11月
    19 日 持上開結婚證明書向海基會辦理驗證，同年月27日持
    上開結婚證明書及海基會出具之驗證證明書轉往屏東縣枋寮
    鄉戶政事務所，填具結婚登記申請書辦理結婚登記，致該管
    公務員將潘政斌與林玉珠結婚之不實事項，登載於職務上所
    掌之戶籍登記公文書上，足生損害於戶政資料管理之正確性
    ，進而於同年月28日持上開戶籍謄本至屏東縣政府警察局枋
    寮分局建興派出所向承辦警員行使，並由潘政斌自任保證人
    而填具「大陸地區人民進入臺灣地區保證書」，以配偶名義
    為林玉珠辦理來臺探親申請，而由不知情之該所警員為其對
    保核章，旋由林玉珠委託不知情之代辦業者於91年12月2 日
    持該戶籍謄本，連同上開大陸地區結婚證明書、海基會認證
    證明、大陸地區人民進入臺灣地區保證書等文件，向境管局
    申請以探親名義入境臺灣地區而行使之，經該局實質審核後
    ，發給誤林玉珠中華民國臺灣地區旅行證，使林玉珠得以於
    92年1 月11日非法入境臺灣地區，並於96年10月13日因非法
    打工、逾期停留為警強制遣送出境。嗣為警訪查臺灣地區人
    民與大陸地區人民婚姻狀況時查獲。
二、案經內政部入出國及移民署第二大隊屏東縣專勤隊報告臺灣
    屏東地方法院檢察署檢察官偵查起訴。
    理  由
一、本件被告丁○○、甲○○、丙○○、乙○○所犯均係死刑、
    無期徒刑、最輕本刑為3年以上有期徒刑以外之罪，其等於
    準備程序中就被訴事實為有罪之陳述，經法官告知簡式審判
    程序之旨，並聽取當事人之意見後，本院認為適宜由受命
    法官獨任進行簡式審判程序。
二、上揭事實，業據被告丁○○、甲○○、丙○○、乙○○坦承
    不諱，互核相符，並據證人陳銘良、陳珠惠、陳勝利、林陳
    榮珠、陳勝富、陳珠利、陳怡璇、簡孝勇、嚴甘伶、趙英秋
    、洪一郎、洪來德、陳順秤、潘政斌分別於警詢或檢察官偵
    訊中證述明確，並有大陸地區人民申請來台查詢表、旅客入
    出境記錄查詢表、結婚公證書、財團法人海峽交流基金會證
    明、結婚證明書、結婚登記申請書、戶籍謄本、大陸地區人
    民進入臺灣地區保證書、大陸地區人民進入臺灣地區旅行證
    申請書、委託書、旅客入出境明細表、內政部警政署入出境
    管理局面談通知書、面談紀錄、面談建議表等在卷足憑，堪
    信被告丁○○、甲○○、丙○○、乙○○之自白均與事實相
    符，本件事證明確，被告丁○○、甲○○、丙○○、乙○○
    犯行均堪認定。
三、按行為後法律有變更者，適用行為時之法律。但行為後之法
    律有利於行為人者，適用最有利於行為人之法律。刑法第2
    條第1 項定有明文。又比較時應就罪刑有關之共犯、未遂犯
    、想像競合犯、牽連犯、連續犯、結合犯，以及累犯加重、
    自首減輕暨其他法定加減原因（如身分加減）與加減例等一
    切情形，綜其全部罪刑之結果而為比較（最高法院95年度第
    8 次刑事庭會議決議參照）。又連續犯實施中如法律有變更
    ，其一部觸犯舊法、一部涉及新法時，應該最後行為時之新
    法處斷，並無行為後法律變更須比較新舊法適用之問題（最
    高法院93年度台非字第273 號判決意旨參照）。茲以：
(一)、丁○○所為犯罪事實欄一、(一)至(十)之行為，犯罪時間係從90
    年起至94年止，所涉臺灣地區與大陸地區人民關係條例第79
    條第1 項於92年10月29日修正公布，並自92年12月31日施行
    ，揆諸前旨，自應適用最後行為時之新法處斷，並無行為後
    法律變更須比較新舊法適用之問題。
(二)、被告甲○○、丙○○、乙○○行為後，臺灣地區與大陸地區
    人民關係條例第79條第1 項於92年10月29日修正公布，並自
    92年12月31日施行，將修正前同法第79條第1 項：「違反第
    15條第1 款規定者，處5 年以下有期徒刑、拘役或科或併科
    新臺幣50萬元以下罰金。」之規定，修正為「違反第15 條
    第1 款規定者，處1 年以上7 年以下有期徒刑，得併科新臺
    幣1 百萬元以下罰金。」顯以修正前之臺灣地區與大陸地區
    人民關係條例第79條第1 項之規定對其較為有利。
(三)、被告丁○○、甲○○、丙○○、乙○○行為後，於94年2 月
    2 日公布並於95年7 月1 日施行之修正刑法第33條第5 款規
    定「罰金：新臺幣1,000 元以上，以百元計」，與修正前條
    款規定「罰金：1 元以上」二者規定顯有不同，而經比較之
    結果，又以修正前刑法第33條第5 款之規定對被告等較為有
    利，故本件有關刑法第216 條、第214 條及修正前臺灣地區
    與大陸地區人民關係條例第79條第1 項法定罰金刑最低額部
    分，應以適用修正前刑法第33條第5 款較對被告甲○○、丙
    ○○、乙○○三人較為有利。
(四)、易科罰金之折算標準部分：按依修正前刑法第41條第1 項前
    段及修正前罰金罰鍰提高標準條例第2 條規定，有期徒刑或
    拘役易科罰金，以銀元100 元以上300 元以下（即新臺幣30
    0 元以上900 元以下）折算1 日，依修正後刑法第41條第1
    項前段規定，則改為以新臺幣1,000 元、2,000 元或3,000
    元折算1 日，比較新舊法，關於被告甲○○、丙○○、乙○
    ○等人所處有期徒刑減刑後易科罰金之折算標準，亦以適用
    修正前之規定對渠等較為有利。
(五)、被告丁○○、甲○○、丙○○、乙○○行為後，刑法第28條
    共犯、第55條後段有關「犯一罪而其方法或結果之行為犯他
    罪名」之牽連犯及第56條有關「連續數行為而犯同一之罪名
    者，以一罪論。但得加重其刑至二分之一。」之規定，業經
    修正、刪除，於94年2 月2 日經總統公布，並自95年7 月1
    日起施行。關於共犯之規定，修正後刑法第28條係將舊法「
    實施」修正為「實行」，修正後僅共同實行犯罪行為始成立
    共同正犯，經比較適用之結果，於被告並無有利或不利之別
    ；又關於牽連犯部分，按牽連犯之犯罪行為及法益之侵害均
    係複數，修正前刑法所定牽連犯之數行為，於本案之情形依
    修正後刑法規定須數罪併罰，故以修正前刑法第55條規定，
    對於行為人較為有利；至連續犯部分，此刪除雖非犯罪構成
    要件之變更，但顯已影響行為人刑罰之法律效果，自屬法律
    有變更。按連續犯本質上應屬數罪，僅係基於訴訟經濟或責
    任吸收原則之考量，而論以一罪，並加重其刑至二分之一。
    刑法修正後將連續犯規定刪除，致修正後刑法已無連續犯規
    定可資適用，原連續數行為，須以數罪併罰。修正前後，就
    被告之行為，顯有一次評價與多次評價之別，亦以修正前之
    規定，較有利於被告。綜上比較新舊法適用情形，顯以適用
    修正前之規定顯較有利，自應依修正後刑法第2 條第1 項前
    段之規定，適用修正前刑法第28條、第55條後段之規定。
四、次按臺灣地區與大陸地區人民關係條例處罰使大陸地區人民
    非法進入臺灣地區罪，凡非經合法手續進入者皆包含之。如
    以徒具外觀合法形式之假結婚，規避對於大陸地區人民進入
    臺灣地區之管制，仍屬非法進入，非以偷渡者為限（最高法
    院96年度臺上字第7218號判決參照）。是核被告丁○○於犯
    罪事實欄一、(一)至(十)所為，均係犯臺灣地區與大陸地區人民
    關係條例第79條第1 項使大陸地區人民非法進入臺灣地區罪
    及刑法第216 條、第214 條行使使公務員登載不實公文書罪
    ；被告甲○○、丙○○、乙○○所為，均係犯修正前臺灣地
    區與大陸地區人民關係條例第79條第1 項使大陸地區人民非
    法進入臺灣地區罪及刑法第216 條、第214 條行使使公務員
    登載不實公文書罪；被告丁○○就所犯使大陸地區人民非法
    進入臺灣地區罪部分，其中各該次犯行，就犯罪事實欄一、
    (三)與簡建長、犯罪事實欄一、(四)與甲○○、犯罪事實欄一、
    (五)與丙○○、犯罪事實欄一、(六)與潘明信、犯罪事實欄一、
    (七)與乙○○、犯罪事實欄一、(八)與蔡怡君、犯罪事實欄一、
    (九)與陳順秤、犯罪事實欄一、(十)與潘政斌有犯意聯絡及行為
    分擔；被告丁○○就所犯行使使公務員登載不實之文書罪部
    分，其中各該犯行，就犯罪事實欄一、(一)與黃團珠、犯罪事
    實欄一、(二)與徐明珠、犯罪事實欄一、(三)與簡建長、劉蘭珍
    、犯罪事實欄一、(四)與甲○○、李敏、犯罪事實欄一、(五)與
    丙○○、嚴甘伶、犯罪事實欄一、(六)與潘明信、趙秋英、犯
    罪事實欄一、(七)與乙○○、林建妃、犯罪事實欄一、(八)與蔡
    怡君、王仕明、犯罪事實欄一、(九)與陳順秤、張愛珍、犯罪
    事實欄一、(十)與潘政斌、林玉珠各有犯意聯絡及行為分擔，
    均為共同正犯。被告丁○○與黃團莊、徐明珠，簡建長與劉
    蘭珍、甲○○與李敏、丙○○與嚴甘伶、潘明信與趙秋英、
    乙○○與林建妃、蔡怡君與王仕明、潘政斌與林玉珠及陳順
    秤與張愛珍以假結婚並申辦結婚登記，使承辦公務員將被告
    2 人結婚之不實事項登載於戶籍登記公文書，並持以行使之
    行為，係犯刑法第216 條、第214 條之行使使公務員登載不
    實公文書罪，又被告四人使公務員登載不實之低度行為，均
    為嗣後行使上開不實登載公文書之高度行為所吸收，均不另
    罪。被告四人先後多次向警員及向境管局行使使公務員登載
    不實之公文書犯行及丁○○所為違反臺灣地區與大陸地區人
    民關係條例部分，時間緊接，所犯為構成要件相同之罪，顯
    係基於概括犯意反覆為之，為連續犯，均應依修正前刑法第
    56條之規定，論以一罪，並加重其刑。被告丁○○、甲○○
    、丙○○、乙○○所犯上開共同連續行使使公務員登載不實
    之公文書及違反不得使大陸地區人民非法進入臺灣地區之規
    定2 罪間有方法、目的之牽連關係，依上開說明，應依修正
    前刑法第55條後段牽連犯之規定，從一重依臺灣地區與大陸
    地區人民關係條例第79條第1 項之使大陸地區人民非法進入
    臺灣地區罪處斷。爰審酌被告丁○○、甲○○、丙○○、乙
    ○○以假結婚之方法，使大陸人民非法入境臺灣，破壞本國
    對大陸地區人民入境臺灣之管制，被告丁○○前後十次犯行
    ，危害非輕，惟念被告四人犯後均已知坦承犯行，態度良好
    ，及渠等犯罪之動機、目的、手段等一切情狀，分別量處如
    主文所示之刑，又本件被告丁○○、甲○○、丙○○、乙○
    ○之犯罪時間均在96年4 月24日以前，且均合於減刑條件，
    均應予以減刑二分之一，併就被告甲○○、丙○○、乙○○
    依修正前刑法之規定，諭知易科罰金之折算標準。
據上論斷，應依刑事訴訟法第299 條第1 項前段、第273 條之1
第1 項，修正前臺灣地區與大陸地區人民關係條例第15條第1款
、第79條第1 項、修正後臺灣地區與大陸地區人民關係條例第15
條第1 款、第79條第1 項，刑法第11條前段、第216 條、第214
條、第2 條第1 項前段、修正前刑法第28條、第55條、第56 條
、第41條第1 項前段，廢止前罰金罰鍰提高標準條例第1 條前段
、第2 條，中華民國96年罪犯減刑條例第2 條第1 項第3 款、第
7 條、第9 條，判決如主文。
本案經檢察官劉昀到庭執行職務。
中    華    民    國    99    年    8     月    12    日
                  刑事第一庭    法  官  涂裕洪
以上正本證明與原本無異。
如不服本判決應於收受判決後10日內向本院提出上訴書狀，並應
敘述具體理由；其未敘述上訴理由者，應於上訴期間屆滿後20日
內向本院補提理由書（均須按他造當事人之人數附繕本）「切勿
逕送上級法院」。
中    華    民    國    99    年    8     月    12    日
                                書記官  卓春成
附錄本判決論罪科刑法條全文
臺灣地區與大陸地區人民關係條例第15條（92年10月29日修正前
條文）
左列行為不得為之：
一、使大陸地區人民非法進入臺灣地區。
二、招攬臺灣地區人民未經許可使之進入大陸地區。
三、使大陸地區人民在臺灣地區從事未經許可或與許可目的不符
    之活動。
四、僱用或留用大陸地區人民在臺灣地區從事未經許可或與許可
    範圍不符之工作。
五、居間介紹他人為前款之行為。
臺灣地區與大陸地區人民關係條例第79條（92年10月29日修正前
條文）
違反第15條第1 款規定者，處5 年以下有期徒刑、拘役或科或併
科新台幣50萬元以下罰金。
以犯前項之罪為常業者，處一年以上七年以下有期徒刑，得併科
新台幣100萬元以下罰金。
第一項之未遂犯罰之。

臺灣地區與大陸地區人民關係條例第79條第1項（修正後）
違反第 15 條第 1 款規定者，處 1 年以上 7 年以下有期徒刑
，得併科新臺幣 1 百萬元以下罰金。

刑法第214條
明知為不實之事項，而使公務員登載於職務上所掌之公文書，足
以生損害於公眾或他人者，處3 年以下有期徒刑、拘役或500 元
以下罰金。
刑法第216條
行使第210 條至第215 條之文書者，依偽造、變造文書或登載不
實事項或使登載不實事項之規定處斷。

司法院資訊處製作；財團法人民間司法改革基金會備份。
